臺灣臺北地方法院民事判決　　　　　　　94年度訴字第3476號
　 原　　　告　乙○○
　 訴訟代理人　黃秀珠律師
　 被　　　告　甲○○
上列當事人間塗銷抵押權登記等事件，本院於中華民國九十四年
十月二十一日言詞辯論終結，判決如下：
    主  文
被告應將如附表一所示之不動產於民國九十二年一月二十一日所
為本金最高限額新臺幣柒拾萬元之第二順位抵押權設定登記予以
塗銷。
被告應將原告所有坐落台北市○○區○○段五小段三一三地號土
地、面積五七五平方公尺、權利範圍三七五六分之三十七之土地
所有權狀，暨同小段八五二、八五三建號建物即門牌號碼；台北
市○○區○○路八十八號七樓及七樓之一建物權狀、如附表二所
示之印鑑章返還原告。
訴訟費用由被告負擔。
本判決第二項於原告以新台幣貳拾萬元供擔保後，得假執行。
原告其餘假執行之聲請駁回。
    事實及理由
壹、原告起訴主張：（一）原告於民國九十一年一月二十四日向
    被告借款新台幣（下同）二十五萬元，雙方約定第一個月至
    第三個月，每月利息為九千元，自第四個月起每月利息共七
    千五百元，被告於借款當時即自借款本金扣取三個月之利息
    共二萬七千元，實際上交付原告之金額為二十二萬三千元，
    原告並以自己所有坐落台北市○○區○○段五小段第三一三
    地號土地，權利範圍：三七五六分之三十七，暨地上建物同
    小段第八五二、八五三建物，即門牌號碼台北市○○區○○
    路八十八號七樓及七樓之一不動產，設定第二順位本金最高
    限額七十萬元之抵押權，作為債務之擔保，上開抵押權存續
    期間為九十二年一月二十日至九十二年四月十九日止，且依
    兩造之協議，原告並將上開土地、建物權狀正本、印鑑章壹
    枚交付予被告。（二）次查，原告自九十一年四月二十四日
    起每月給付利息七千五百元予被告，迄至九十三年四月二十
    三日止，已給付利息九萬元予被告，按被告要求之利息，雖
    為年息百分之三十六，惟依民法第二百零五條：「約定利率
    超過週年百分之二十者，債權人對於超過之利息，無請求權
    」之規定，就超過年息百分之二十部分之利息，被告並無請
    求權，原告亦無給付之義務，故原告積欠被告之債務總額為
    本金二十五萬元，其利息之計算，應以年息百分之二十計算
    之。（三）末查，所謂最高限額抵押權係就將來實際發生之
    債權而為擔保，其性質與一般抵押權相同；又最高限額抵押
    權所擔保債權之數額於存續期間屆至而告確定，本件抵押權
    存續期間為九十二年一月二十日至九十二年四月十九日止，
    其存續期間業已屆至，故其擔保之債權業已確定，且抵押權
    係從屬於主債權之擔保物權，於原告向被告清償時，則兩造
    之借貸關係即告消滅；查，原告於九十二年一月二十四日向
    被告借款二十五萬元，及自九十三年四月二十四日起至九十
    四年八月二十六日止，以年息百分之二十計算之利息六萬七
    千一百二十三元（250000元×20﹪×490天（93年4月24日至
    94年8月26日）÷365日＝67123.2，小數點四捨五入，為671
    23元）；共計三十一萬七千一百二十三元，業已於九十四年
    八月二十六日向台灣新竹地方法院為清償提存，此有該院九
    十四年度存字第九七六號提存書影本可稽，而原告既已清償
    對被告之借款，則被告自應將原告為供債權之擔保，以其所
    有如附表一所示之抵押權之設定予以塗銷；另上開土地、建
    物權狀正本及印鑑章為原告所有，雖原告同意被告保管，但
    得隨時請求返還，是原告依據民法第七百六十七條及五百九
    十八條第一項之規定，自可請求被告返還上開土地、建物之
    權狀正本及印鑑章壹枚。並聲明：（一）被告應將原告所有
    坐落如附表一所示不動產設定之本金最高限額七十萬元之第
    二順位抵押權登記予以塗銷。（二）被告應將原告上開土地
    、建物權狀正本及印鑑章壹枚返還原告。（三）願供擔保，
    請准宣告假執行。
貳、被告未於言詞辯論期日到場，亦未提出書狀作何聲明或陳述
    。
參、得心證之理由：
一、本件原告主張之事實，已據其提出協議書、借款契約書、土
    地登記謄本、存款憑條、台灣新竹地方法院提存所提存書等
    資料影本為證，核屬相符，被告於相當時期受合法通知，未
    到場爭執，亦未提出書狀供本院斟酌，視同自認，應堪信原
    告主張為真實。
二、從而，原告依民法第三百零七條、第五百九十八條、第七百
    六十七條之法律關係請求被告塗銷上開土地及建物之抵押權
    登記，並返還上開土地、建物之權狀正本及印鑑章，為有理
    由，應予准許。
肆、假執行之宣告：
一、原告對於主文第二項所示部分，陳明願供擔保，聲請宣告假
    執行，核無不合，爰酌定相當擔保金額准許之。
二、至於原告雖另向本院主張被告應將如附表一所示之不動產於
    九十二年一月二十一日所為本金最高限額七十萬元之第二順
    位抵押權設定登記予以塗銷部分，請求願供擔保，准為假執
    行之宣告云云；惟按塗銷抵押權登記之判決，其內容係命債
    務人為一定之意思表示，依法自判決確定時即可視為已為意
    思表示，此際，地政機關即應本於判決為塗銷登記，是此項
    登記，係國家機關本於判決為強制執行以外之行為，依其性
    質，須待判決確定後始能為之，判決確定前殊無強制執行以
    外之執行可言，自無宣告假執行之餘地，是原告此部分有關
    假執行之聲請，應予以駁回。
伍、結論：本件原告之訴為有理由，並依民事訴訟法第七十八條
    、第三百九十二條第一項，判決如主文。
中　　華　　民　　國　 九十四 　年 　十 　月  三十一  日
                  民事第五庭  法  官  蔡世祺
以上正本係照原本作成。
如對本判決上訴，須於判決送達後廿日內向本院提出上訴狀。
中　　華　　民　　國　 九十四 　年 　十 　月  三十一  日
                              書記官  黃媚鵑
附表一：
┌─┬─┬──────────┬─┬──┬────┐
│土│編│土地坐落            │地│面積│權利範圍│
│地│  ├─┬─┬─┬────┤  ├──┤        │
│標│號│縣│鄉│段│地號    │目│平方│        │
│示│  │市│鎮│  │        │  │公尺│        │
│  │  │  │  │  │        │  │    │        │
│  │  │  │市│  │        │  │    │        │
│  │  │  │區│  │        │  │    │        │
│  ├─┼─┼─┼─┼────┼─┼──┼────┤
│　│1 │臺│中│吉│313     │建│575 │3756分之│
│  │  │北│山│林│        │  │    │37      │
│  │  │市○區○段│        │  │    │        │
│  │  │  │  │五│        │  │    │        │
│  │  │  │  │小│        │  │    │        │
│  │  │  │  │段│        │  │    │        │
├─┼─┼─┴─┴─┼──┬─┴─┴──┴──┬─┤
│建│編│建號      │建物│建物面積          │權│
│物│號│          │    │（平方公尺）      │利│
│標│  │          │    │                  │範│
│示│  │          │    │                  │圍│
│  ├─┼──┬──┼──┼─────────┼─┤
│  │1 │    │臺北│臺北│總面積：18.25     │全│
│  │  │　　│市中│市中│                  │部│
│  │  │　　│山區│山區│層次面積：7層：18.│  │
│  │  │    │吉林│長春│25                │  │
│  │  │    │段五│路八│                  │  │
│  │  │    │小段│十八│                  │  │
│  │  │    │八五│號七│                  │  │
│  │  │    │二建│樓  │                  │  │
│  │  │    │號  │    │                  │  │
│  │  │    │    │    │                  │  │
│  │  │    │    │    │                  │  │
│  │  │    │    │    │                  │  │
│  │  │    │    │    │                  │  │
│  │  │    │    │    │                  │  │
│  │  │    │    │    │                  │  │
├─┼─┼──┴──┼──┼─────────┼─┤
│建│編│建號      │建物│建物面積          │權│
│物│號│          │    │（平方公尺）      │利│
│標│  │          │    │                  │範│
│示│  │          │    │                  │圍│
│  ├─┼──┬──┼──┼─────────┼─┤
│  │2 │    │台北│臺北│總面積：18.62     │全│
│  │  │　　│市中│市中│層次面積：7層：18.│部│
│  │  │　　│山區│山區│          62      │  │
│  │  │    │吉林│長春│                  │  │
│  │  │    │段五│路八│                  │  │
│  │  │    │小段│十八│                  │  │
│  │  │    │八五│號七│                  │  │
│  │  │    │三建│樓之│                  │  │
│  │  │    │號  │一  │                  │  │
│  │  │    │    │    │                  │  │
│  │  │    │    │    │                  │  │
│  │  │    │    │    │                  │  │
│  │  │    │    │    │                  │  │
│  │  │    │    │    │                  │  │
│  │  │    │    │    │                  │  │
│  │  │    │    │    │                  │  │
│  │  │    │    │    │                  │  │
└─┴─┴──┴──┴──┴─────────┴─┘
附表二：乙○○印鑑章壹枚。
